臺灣高雄地方法院民事判決　　　　　　　 110年度簡字第36號
原　　　告　施陳阿秀
訴訟代理人　陳建誌律師 
被　　　告　黃○鈞　
被告兼法定　張○汶　
代　理　人　　　　　　　　　
兼上1人之　　　　　　
訴訟代理人　黃○升　
當事人間侵權行為損害賠償事件，本院民國110 年10月12日言詞
辯論終結，判決如下：
    主      文         
一、被告黃○鈞、張○汶及黃○升應連帶給付原告新臺幣378,32
    2 元，及自民國108 年8 月27日起至清償日止，按週年利率
    百分之五計算之利息。
二、原告其餘之訴駁回。
三、訴訟費用由被告連帶負擔二分之一，餘由原告負擔。
四、本判決第一項得假執行。但被告黃○鈞、張○汶及黃○升如
    以新臺幣120,000 元為原告預供擔保，得免為假執行。
五、原告其餘假執行之聲請駁回。
    事實及理由
壹、程序方面：
    按宣傳品、出版品、廣播、電視、網際網路或其他媒體對為
    刑事案件、少年保護事件之當事人或被害人之兒童及少年，
    不得報導或記載其姓名或其他足以識別身分之資訊；行政機
    關及司法機關所製作必須公開之文書，除前項第3 款或其他
    法律特別規定之情形外，亦不得揭露足以識別前項兒童及少
    年身分之資訊，兒童及少年福利與權益保障法第69條第1 項
    、第2 項定有明文。被告黃○鈞於本件侵權行為事件發生時
    ，為未滿18歲之少年，且為少年保護事件之當事人，依上開
    規定，本判決不得揭露足以辨識其身分之資訊，爰將其父、
    母之姓名、住址予以遮掩，詳細身分識別資料詳卷內所載，
    合先敘明。
貳、實體方面：
一、原告主張：被告黃○鈞（真實姓名及年籍資料詳卷）於本件
    侵權行為事件發生時，為14歲以上未滿18歲之少年，被告黃
    ○升為黃○鈞之父，被告張○汶為黃○鈞之母。黃○鈞明知
    未考領有駕駛執照，不得任意騎乘機車，竟仍於107 年8 月
    20日下午1 時50分許，無照騎乘車牌號碼000- 0000 號重型
    機車（下稱系爭機車）附載友人，沿高雄市前金區五福三路
    由東往西方向行駛，在五福三路與河東路交岔口暫停，等候
    紅綠燈號誌轉換，迨五福三路行進方向之綠燈亮起後起駛向
    前。黃○鈞疏未注意車前狀況與兩車併行之間隔，並隨時採
    取必要之安全措施，以避免發生事故。而事發當時天氣晴朗
    ，天色明亮，行車視距良好、柏油路面乾燥、無障礙或其他
    缺陷，車況亦屬正常，依其智識、能力，又無不能注意之情
    事，其尚未考領駕駛執照，於駕駛技術未臻純熟之情況下，
    便率予騎乘機車，且行經五福三路五福路橋上橋處附近，疏
    未注意原告甲○○○牽著腳踏自行車（下稱系爭腳踏車）同
    向步行在其右前側車道上，當黃○鈞試圖於原告之左側超越
    時，未留意保持適當之安全間隔，致其所騎乘之機車右邊後
    照鏡不慎擦撞原告系爭腳踏車後座所裝載之鐵箱，雙方因而
    失控人車倒地（下稱系爭事故），原告因而受有左側脛腓骨
    遠端骨折、第二腰椎壓迫性骨折（下爭系爭A 傷害）及第四
    、第五腰椎滑脫症之傷害（下稱系爭B 傷害，以上傷害合稱
    系爭傷害），原告因而受有如附表所示之損害，共計新臺幣
    （下同）106 萬9,807 元。又原告於系爭事故發生時，系爭
    腳踏車後座所載運之鐵箱已超過車把手寬度，是原告對於系
    爭事故亦與有過失，過失比例應為30 %，黃○鈞應負系爭事
    故主要肇事責任，過失比例為70% ，是原告得請求黃○鈞賠
    償損害74萬8,864 元（計算式：106 萬9,807 元×70% ＝74
    萬8,864 元，元以下捨去）。原告前已領取強制汽車責任保
    險理賠金109,242 元。另黃○鈞於系爭事故發生時為未成年
    人。而被告黃○升、張○汶為黃○鈞之父、母即其法定代理
    人，依民法第187 條第1 項規定應與黃○鈞對原告負連帶損
    害賠償責任。為此，爰依民法第184 條第1 項前段、第187
    條第1 項、第193 條第1 項前段、第195 條第1 項前段規定
    提起本訴，並聲明：㈠被告應連帶給付原告74萬8,864 元，
    及自起訴狀繕本送達翌日起至清償日止按年息百分之5 之利
    息。㈡願供擔保請准宣告假執行。
二、被告則以：原告於108 年5 月17日骨科門診，開刀日為108
    年5 月31日，距系爭事故發生日9 個月之久，依常理事故後
    應不可能經過9 個月始出現衍生之疾病，且原告高齡70歲，
    腰部本即有問題，系爭B 傷害是否與系爭事故有關應予調查
    。並就原告如附表所示之各項請求，分別答辯如附表被告答
    辯欄所示。又原告於系爭事故發生時腳踏車後座所載運之鐵
    箱已超過車把手寬度，系爭事故之責任比例應為被告60 %、
    原告40% 。另原告已領取強制險給付11萬7,76 2元，加計被
    告前已給付原告25萬2,950 元，原告已受領合計37萬0,712
    元（計算式：25萬2,950 元＋11萬7,762 元＝37萬0,712 元
    ），已逾被告應負擔之賠償金額，原告自不得再請求被告為
    給付，是原告請求為無理由等語置辯，並聲明：㈠原告之訴
    及假執行之聲請均駁回。㈡願供擔保，請准宣告假執行。
三、兩造不爭執事項：
（一）黃○鈞告就系爭事故之發生有未注意車前狀況與未留意二
      車間應保持安全間隔等過失；原告於系爭事故發生時，系
      爭腳踏車後座所載運之鐵箱已超過車把手寬度，原告對於
      系爭事故亦與有過失。
（二）原告因系爭事故受有系爭A傷害。
（三）原告因系爭事故受有醫療費用306,292 元、增加生活上費
      用14.000元、看護費用162,000 元、往返醫院計程車車資
      17,280元之損害（本院卷第395-396 頁、第413-41 4頁）
      。
（四）被告前已給付原告醫療費用252,950 元。（見調解第13、
      53頁、本院卷第61頁）。
（五）黃○鈞於系爭事故發生時為未成年人。而被告黃○升、張
      ○汶為黃○鈞之父、母即其法定代理人，依民法第187 條
      第1 項規定應與黃○鈞對原告負連帶損害賠償責任。
四、本院之判斷：
（一）按因故意或過失，不法侵害他人之權利者，負損害賠償責
      任；無行為能力人或限制行為能力人，不法侵害他人之權
      利者，以行為時有識別能力為限，與其法定代理人連帶負
      損害賠償責任；不法侵害他人之身體或健康者，對於被害
      人因此喪失或減少勞動能力或增加生活上之需要時，應負
      損害賠償責任；不法侵害他人之身體、健康者，被害人雖
      非財產上之損害，亦得請求賠償相當之金額，民法第184
      條第1 項前段、第187 條第1 項前段、第193 條第1 項、
      第195 條第1 項分別定有明文。查黃○鈞明知未考領有駕
      駛執照，不得任意騎乘機車，竟仍於107 年8 月20日下午
      1 時50分許，無照騎系爭機車附載友人，沿高雄市前金區
      五福三路由東往西方向行駛，在五福三路與河東路交岔口
      暫停，等候紅綠燈號誌轉換，迨五福三路行進方向之綠燈
      亮起後起駛向前。黃○鈞疏未注意車前狀況與兩車併行之
      間隔，並隨時採取必要之安全措施，以避免發生事故。而
      事發當時天氣晴朗，天色明亮，行車視距良好、柏油路面
      乾燥、無障礙或其他缺陷，車況亦屬正常，依其智識、能
      力，又無不能注意之情事，其尚未考領駕駛執照，於駕駛
      技術未臻純熟之情況下，便率予騎乘機車，且行經五福三
      路五福路橋上橋處附近，疏未注意原告甲○○○牽著系爭
      腳踏車同向步行在其右前側車道上，當黃○鈞試圖於原告
      之左側超越時，未留意保持適當之安全間隔，致其所騎乘
      之機車右邊後照鏡不慎擦撞原告系爭腳踏車後座所裝載之
      鐵箱，雙方因而失控人車倒地，原告因而受有系爭A 傷害
      等情，為兩造所不爭執，堪信為真實。原告另主張：系爭
      B 傷害亦為系爭事故所導致，造成醫療費用及看護費用之
      損害等語，被告則否認之，辯稱：系爭B 傷害於系爭事故
      發生前即已存在等語。經查，依阮綜合醫院107 年3 月1
      日門診病例記載，原告在系爭事故前即患有下背痛合併左
      側坐骨神經痛等症狀，X 光檢查顯示有第四第五腰椎滑脫
      （第二級）情形，當時於骨科門診有接受保守藥物治療。
      然而原告在107 年8 月20日系爭事故中亦再傷及下背部，
      以致其背部舊疾疼痛症狀加劇，當時入院後診斷為第十胸
      椎、第二腰椎以及第三腰椎壓迫骨折，由於受傷部位和其
      背部舊疾部位（第四第五腰椎）實為相鄰部位，因此無法
      排除系爭事故導致該第四第五腰椎滑脫的痼疾病情惡化之
      可能性等情，有信義醫療財團法人高雄基督教醫院110 年
      9 月1 日高基信醫字第110078號函在卷可參（本院卷第
      391 頁）。可認系爭事故發生前，原告即患有系爭B 傷害
      ，然觀察系爭B 傷害與系爭事故導致之系爭A 傷害均位於
      背部，位置極為接近，又人體之脊椎為條狀相連之結構，
      脊椎之連動無法完全區隔，因此，本院認系爭事故亦有導
      致原告原有之系爭B 傷害惡化之情形，若因此導致原告支
      出相關醫療費用或看護費用，被告亦應賠償。此外，黃○
      鈞於系爭事故發生時為未成年人，為限制行為能力人，其
      法定代理人即被告黃○升、張○汶未就其監督並未疏懈，
      或縱加以相當監督仍不免發生損害等免責事由，負舉證責
      任，依民法第187 條第1 項前段規定，黃○升、張○汶應
      與黃○鈞負連帶賠償責任。
（二）茲就原告請求賠償之項目及金額審酌如下：
１、醫療費用：
    原告主張因系爭A 傷害及系爭B 傷害惡化支出醫療費用597,
    877 元，並提出阮綜合醫院及濟安中醫之醫療費用收據為證
    （本院雄司調卷第33-51 頁），堪以採信，被告業已為原告
    支付醫療費用252,950 元，扣除此部分後，被告仍應給付原
    告醫療費用342,927 元（計算式：597,877 元－252,950 元
    ＝342,927 元），是原告醫療費用之主張為有理由，應予准
    許。
２、看護費用：
    對於原告主張107 年8 月20日至107 年9 月10日間住院22日
    、於108 年10月31日至108 年11月4 日間住院5 日，共計27
    日之看護費用，每日以全日看護費用2,000 元計算，共計54
    ,000元，被告不爭執；107 年9 月10日出院後休養3 個月之
    看護費用108,000 元，被告亦不爭執。至原告在108 年5 月
    29日至108 年6 月10日（住院12日）部分，被告辯稱：該住
    院12日是第四、五腰椎滑落，非系爭事故造成云云，然上開
    住院原因為原告接受醫院為第四第五腰椎融合以及神經減壓
    手術，亦為治療系爭事故導致系爭B 傷害惡化所必要，是以
    ，原告請求該住院期間之看護費用，亦屬合理，若以全日看
    護每日2,200 元計算，該住院12日期間之看護費用26,400元
    。上開看護費用合計應為188,400 元（計算式：54,000＋
    108,000 ＋26,400=188,400元）。逾此部分之看護費用請求
    ，則不允許。
３、原告因系爭事故受有增加生活上費用14.000元、往返醫院計
    程車車資17,280元之損害，業據兩造不爭執如上，此部分屬
    有理由。上開計程車資原告已扣除起訴狀主張之家事法庭交
    通費及鑑定費總計1,800 元，是該扣除部分，亦不予准許。
４、精神慰撫金：             
    按非財產上損害之慰撫金數額，究竟若干為適當，應斟酌兩
    造身分、地位、經濟狀況、加害程度及其他各種情形，俾為
    審判之依據（最高法院86年度台上字第511 號、第3537號判
    決意旨參照）。原告因本件車禍受有系爭A 傷害及系爭B 傷
    害惡化等傷害，造成多次住院及需專人照顧3 個月，堪認其
    精神上確受有相當程度之痛苦。又原告為不識字，以賣玩具
    為業；被告黃○鈞於系爭事故發生時未成年，仍由被告黃○
    升、張○汶扶養，另參酌兩造所得、名下財產資料等情，有
    稅務電子閘門財產所得調件明細表可憑（見外放個資卷）。
    本院斟酌兩造前開教育程度、生活及經濟狀況，並考量被告
    過失情節及原告傷勢輕重程度，認原告得請求之精神慰撫金
    以25萬元為適當；逾此部分之請求，核屬過高，不應准許。
５、綜上，原告得請求之損害賠償項目及金額，為醫療費用342,
    927 元、看護費用188,400 元、增加生活上費用14.000元、
    往返醫院計程車車資17,280元、精神慰撫金25萬元，合計
    812,607 元。
（三）原告就本件車禍之發生是否與有過失，而應減輕被告之賠
      償金額？
１、按損害之發生或擴大，被害人與有過失者，法院得減輕賠償
    金額或免除之，民法第217條第1項定有明文。此項規定之目
    的在謀求加害人與被害人間之公平，倘受害人於事故之發生
    亦有過失時，由加害人負全部賠償責任，未免失諸過酷，是
    以賦與法院得減輕其賠償金額或免除之職權。此所謂被害人
    與有過失，只須其行為為損害之共同原因，且其過失行為並
    有助成損害之發生或擴大者，即屬相當，不問賠償義務人應
    負故意、過失或無過失責任，均有該條項規定之適用（最高
    法院107年度台上字第1441號判決意旨參照）。
２、黃○鈞告就系爭事故之發生有未注意車前狀況與未留意二車
    間應保持安全間隔等過失，然而，原告於系爭事故發生時，
    系爭腳踏車後座所載運之鐵箱已超過車把手寬度，原告對於
    系爭事故亦與有過失，兩造均不爭執如上。本院綜合上情，
    並審酌本件系爭事故發生當時情況、兩造就事故發生之原因
    力強弱與過失輕重等情節，認被告黃○鈞與原告就系爭事故
    之發生應分別負60% 、40% 之過失責任，則依兩造過失比例
    計算結果，被告應賠償原告之損害額為487,564 元（計算式
    ：812,607 ×60% ＝487,564 ；小數點以下四捨五入) 。
（四）又保險人依強制汽車責任保險法規定所為之保險給付，視
      為被保險人損害賠償金額之一部分，被保險人受賠償請求
      時，得扣除之，強制汽車責任保險法第32條定有明文。查
      本件事故發生後，原告已領取強制汽車責任保險理賠109,
      242 元，有旺旺友聯產物保險股份有限公司110 年2 月23
      日函在卷可稽（本院卷第21頁）。則原告得請求之賠償金
      額扣除前揭保險金後，尚餘378,322 元（計算式：487,56
      4 －109,242 ＝378,322 ）。
五、綜上所述，原告依侵權行為損害賠償之法律關係，請求被告
    連帶給付原告378,322 元，及自起訴狀繕本送達翌日即108
    年8 月27日（送達回證見雄司調卷第67-71 頁）起至清償日
    止，按年息5 ％計算之利息，為有理由，應予准許。至原告
    逾此範圍之請求，則屬無據，應予駁回。
六、原告陳明願供擔保請准為假執行宣告，就其勝訴部分，所命
    給付金額皆在50萬元以下，應依職權宣告假執行，並依職權
    宣告得供擔保免為假執行。至原告敗訴部分，假執行之聲請
    失所附麗，應予駁回。
七、本件事證已臻明確，兩造其餘攻擊防禦方法及所提證據，經
    審酌後，核與判決結果無影響，爰不逐一論述，附此敘明。
八、訴訟費用負擔之依據：民事訴訟法第79條、第85條第1項前
    段、第2項。
中    華    民    國   110    年    11    月    19    日
                  民事第四庭    法  官  郭任昇
以上正本係照原本作成。
如對本判決上訴，須於判決送達後20日內向本院提出上訴狀。如
委任律師提起上訴者，應一併繳納上訴審裁判費。
中    華    民    國   110    年    11    月    19    日
                                書記官  林秀敏
附表：
 ┌─┬─────┬───────────────┬─────────────┐
 │編│項目、金額│     原  告  主  張           │    被  告  答  辯        │
 │號│（新臺幣) │                              │                          │
 ├─┼─────┼───────────────┼─────────────┤
 │１│醫療費用  │1.主張：                      │1.爭執。                  │
 │  │342,927 元│原告因系爭事故受有系爭傷害，原│2.主張：                  │
 │  │          │告因而受有支出醫療費用597, 877│  原告所提出之診斷證明書載│
 │  │          │元之損害，被告業已為原告支付  │  明其自費骨穩藥物係治療骨│
 │  │          │252,950 元，原告得再請求被告給│  鬆性骨折而非外傷性骨折，│
 │  │          │付醫療費用342,927 元（計算式：│  且系爭事故致原告第二腰椎│
 │  │          │597,877 元－25 2,950元＝342,92│  壓迫性骨折，非第四第五腰│
 │  │          │7 元）。                      │  椎之退化融合，是建議施行│
 │  │          │2.證物：                      │  第四第五腰椎融合及減壓手│
 │  │          │  原證4、5。                  │  術非系爭事故所致，與系爭│
 │  │          │3.依據：                      │  事故有關之醫療費用支出為│
 │  │          │  民法第193條第1 項前段。     │  ：①107 年8月20日225 元 │
 │  │          │                              │  。②107 年8 月20日至同年│
 │  │          │                              │   9月10日27萬1,610 元。③│
 │  │          │                              │  107 年9 月14日1,994 元。│
 │  │          │                              │  ④107 年9 月21日2,636 元│
 │  │          │                              │  。⑤107 年10月5 日1,548 │
 │  │          │                              │  元。⑥107 年10月26日360 │
 │  │          │                              │  元。⑦107 年11月16日360 │
 │  │          │                              │  元。⑧107 年12月28日360 │
 │  │          │                              │  元。⑨108 年1 月25日360 │
 │  │          │                              │  元。⑩108 年2 月22日300 │
 │  │          │                              │  元。⑪108 年3 月22日300 │
 │  │          │                              │  元。⑫108 年4 月19日360 │
 │  │          │                              │  元。⑬108 年5 月17日300 │
 │  │          │                              │  元。⑭108 年10月31日至同│
 │  │          │                              │  年11月4 日2 萬5,139 元。│
 │  │          │                              │  ⑮108 年11月14日220 元。│
 │  │          │                              │  ⑯108 年12月2 日220 元，│
 │  │          │                              │  共計306,292 元，其餘醫療│
 │  │          │                              │  費用與本件無關。        │
 ├─┼─────┼───────────────┼─────────────┤
 │２│看護費用  │1.主張：                      │1.對於原告主張107 年8 月20│
 │  │193,800 元│⑴住院期間看護費用8 萬5,800 元│  日至9 月10日住院22日、於│
 │  │          │  ：                          │  108 年10月31日至11月4 日│
 │  │          │  原告因系爭事故受有系爭傷害，│  住院5 日，共計27日之看護│
 │  │          │  分別於107 年8 月20日至9 月10│  費用，每日以全日看護費用│
 │  │          │  日在阮綜合醫院住院22日，於10│  2,000 元計算，共計54,000│
 │  │          │  8 年5 月29日至6 月10日住院12│  元，不爭執。107 年9 月10│
 │  │          │  日，於108 年10月31日至11月4 │  日出院後休養3 個月之看護│
 │  │          │  日住院5 日，原告共計住院39日│  費用10萬8,000 元，亦不爭│
 │  │          │  （計算式：22日＋12日＋5 日＝│  執。上開看護費用合計162,│
 │  │          │   39 日），以全日看護每日2,20│  000 元。                │
 │  │          │  0 元計算，原告受有住院期間看│2.至原告在108 年5 月29日至│
 │  │          │  護費用85,800元（計算式：2,20│  108 年6 月10日（住院12日│
 │  │          │  0 元/ 日×39日＝85,800元）之│  ），因為是第四、五腰椎滑│
 │  │          │  損害。                      │  落，非系爭事故造成，此部│
 │  │          │⑵出院後之看護費用108,000 元：│  分住院之必要性予以爭執。│
 │  │          │  原告因系爭事故受有系爭傷害，│                          │
 │  │          │  於107 年9 月10日出院後須在家│                          │
 │  │          │  休養3 個月，需專人照顧，以半│                          │
 │  │          │  日看護每日1,200 元計算，原告│                          │
 │  │          │  受有出院後之看護費用108,000 │                          │
 │  │          │  元（計算式：1,200 元/ 日×30│                          │
 │  │          │  日×3 月＝108,000 元）之損害│                          │
 │  │          │  。                          │                          │
 │  │          │2.證物：                      │                          │
 │  │          │  無。 （親屬看護）           │                          │
 │  │          │3.依據：                      │                          │
 │  │          │  民法第193條第1 項前段。     │                          │
 │  │          │                              │                          │
 ├─┼─────┼───────────────┼─────────────┤
 │３│往返醫院計│1.主張：                      │1.爭執。                  │
 │  │程車資    │  原告因系爭事故受有系爭傷害，│2.主張：                  │
 │  │19,080元  │  往返醫院就醫需搭乘計程車，原│原告主張之計程車資應扣除家│
 │  │          │  告因而受有支出往返醫院計程車│事法庭及鑑定費總計1,800 元│
 │  │          │  資19,080元之損害。          │，僅得請求17,280元。      │
 │  │          │2.證物：                      │                          │
 │  │          │  原證8。                     │                          │
 │  │          │3.依據：                      │                          │
 │  │          │  民法第193條第1 項前段。     │                          │
 ├─┼─────┼───────────────┼─────────────┤
 │４│增加生活上│1.主張：                      │不爭執。                  │
 │  │費用      │  原告因系爭事故受有系爭傷害，│                          │
 │  │14,000元  │  而有購買背架及長板助步鞋之必│                          │
 │  │          │  要，因而受有增加生活上費用1 │                          │
 │  │          │  4,000元之損害。             │                          │
 │  │          │2.證物：                      │                          │
 │  │          │  原證6。                     │                          │
 │  │          │3.依據：                      │                          │
 │  │          │  民法第193條第1 項前段。     │                          │
 ├─┼─────┼───────────────┼─────────────┤
 │５│精神慰撫金│1.主張：                      │1.爭執。                  │
 │  │50萬元    │  原告因系爭事故受有系爭傷害，│2.主張：                  │
 │  │          │  目前仍須持續就診，原告所受傷│  原告請求精神慰撫金50萬元│
 │  │          │  害不可謂之不大，原告自得請求│  實屬天價，非一般老百姓可│
 │  │          │  被告給付精神慰撫金50萬元。  │  負擔，被告為勞工階層，僅│
 │  │          │2.證物：                      │  能負擔精神慰撫金10萬元。│
 │  │          │  無。                        │                          │
 │  │          │3.依據：                      │                          │
 │  │          │  民法第195條第1項前段。      │                          │
 ├─┼─────┼───────────────┼─────────────┤
 │總│106萬9,807│                              │                          │
 │計│元        │                              │                          │
 └─┴─────┴───────────────┴─────────────┘